【裁判字號】    88,訴更(一),8
【裁判日期】    901012
【裁判案由】    
【裁判全文】
臺灣臺北地方法院刑事判決                      八十八年度訴更（一）字第八號
    公  訴  人  臺灣臺中地方法院檢察署檢察官
    被      告  甲○○
右列被告因違反著作權法案件，經檢察官提起公訴（八十五年度偵字第二０四三八號
），台灣台中地方法院於民國八十八年三月二十四日以八十六年度訴字第一六七四號
判決本件管轄錯誤，移
中分院於八十八年六月五日以八十八年度上訴字第一二一一號將原判決撤銷，發回台
灣台中地方法院更為審理暨移
第一三六九０號），台灣台中地方法院更為審理後於八十八年八月三十一日以八十八
年度訴更字第二六號判決本件管轄錯誤，移
    主      文
甲○○以犯明知為侵害著作權之物而意圖營利而交付之方法侵害他人之著作權之罪為
常業，累犯，處有期徒刑壹年貳月。
扣案之盜版電腦程式光碟片捌拾伍片、盜版光碟片目錄肆佰壹拾伍份及盜版光碟目錄
簿冊參本均沒收。
    事      實
一、甲○○於民國八十三年十一月間，因違反公司法案件，經本院判處有期徒刑六月
    確定，於同年十二月二十八日易科罰金執行完畢。
二、甲○○明知如附表一所示之「Ｄｏｓ６．２２」等電腦程式著作（電腦程式著作
    名稱及著作權人均詳如附表一所示），分係如附表一所示之美商微軟公司（Ｍｉ
    ｃｒｏｓｏｆｔ  Ｃｏｒｐｏｒａｔｉｏｎ）、友立資訊股份有限公司、新人類
    資訊科技股份有限公司、美商ＢｏｒＬａｎｄ公司、碁峰資訊股份有限公司、美
    商Ｎｅｔｓｃａｐｅ公司、趨勢科技股份有限公司、資訊工業策進會、美商蓮花
    開發公司（Ｌｏｔｕｓ  Ｄｅｖｅｌｏｐｍｅｎｔ  Ｃｏｒｐｏｒａｔｉｏｎ）
    、美商歐克特公司（Ａｕｔｏｄｅｓｋ  Ｉｎｃ．）、正航資訊股份有限公司及
    倚天資訊股份有限公司等十二家公司享有著作權之電腦程式著作，竟基於意圖營
    利之常業犯意，自八十五年六月七日（公訴人誤為八十五年五月間）起，在台北
    市中正區光華商場某處，向台北市新羽公司負責人林善惠（違反著作權法部分業
    經台灣高等法院台中分院以八十六年度上訴字第一五九二、一五九三號判處有期
    徒刑五年在案）以每片新台幣（下同）二百元至三百元不等之價格販入上開未經
    如附表一所示之美商微軟公司等公司同意或授權重製之盜版電腦程式光碟片共二
    百十片，繼將之陳列在其台北市中正區光華商場某處擺設之攤位上，再以每片五
    百元至八百元不等之價格出售交付該等非法重製之盜版電腦程式光碟片予不特定
    人，並以之為常業，恃之以為生。嗣於八十五年八月二十日十八時十分許，為台
    灣台中地方法院檢察署檢察官指揮法務部調查局台北市調查處在台北市○○○路
    ○段五十號三樓之一搜索查獲，並當場扣得其所有之盜版電腦程式光碟片七十片
    。
三、甲○○明知如附表二所示之「Ｐｃ—ｃｉｌｌｉｎ９７」等電腦程式著作（電腦
    程式著作名稱及著作權人均詳如附表二所示），分係如附表二所示之趨勢科技股
    份有限公司、美商微軟公司、倚天資訊股份有限公司、導學公司等四家公司享有
    著作權之電腦程式著作，竟基於同一意圖營利之常業犯意，自八十五年十一月間
    某日起，在不詳處所，向姓名年籍不詳綽號「小黑」之成年男子以每片二百元至
    三百元不等之價格販入上開未經如附表二所示之趨勢科技股份有限公司等公司同
    意或授權重製之盜版電腦程式光碟片多片，繼將之陳列在其台北市中正區光華商
    場某處擺設之攤位上，再以每片九百元之價格出售交付該等非法重製之盜版電腦
    程式光碟片予不特定人，並以之為常業，恃之以為生。嗣於八十六年八月二十六
    日十四時二十分許，為警在台北市○○路十八號七樓七０一室查獲，並扣得其所
    有之盜版電腦程式光碟片十五片、無程式之光碟片十九片、盜版光碟片目錄四百
    十五份及盜版光碟目錄簿冊三本。
四、案經法務部調查局台北市調查處報請台灣台中地方法院檢察署檢察官偵查起訴暨
    移送併案審理後，台灣台中地方法院認該院無管轄權而判決本件管轄錯誤並移送
    本院審理。
    理      由
一、訊據被告甲○○對於如事實欄二所載之時、地出售交付侵害著作權之盜版電腦程
    式光碟片之事實坦承不諱，然矢口否認有以之為常業之意思，辯稱：販賣盜版電
    腦程式光碟片之目的僅係貼補家用，當時其在福臨食品實業有限公司工作，有正
    當職業，並未以販賣盜版電腦程式光碟片為業；又如事實欄三所載扣案之物，均
    係其以前販賣所餘，其自八十五年八月間為警查獲後即未再販賣云云。
二、經查：
    （一）所謂常業犯，指反覆以同種類行為為目的之社會活動之職業性犯罪而言，
          至於犯罪所得之多寡，是否恃此犯罪為唯一之謀生職業，則非所問，縱令
          兼有其他職業，仍無礙於該常業犯罪之成立，此有最高法院八十五年台上
          字第五一０號判例可資參照。又刑事法上之常業犯，雖不以無其他正當職
          業為必要，然必須行為人以反覆實施此類犯罪為業，並恃以維生，始稱相
          當；又按常業犯係以犯罪為職業並恃以維生，自有以犯罪不法所得為其主
          要生活依據之客觀事實為必要，始克符合恃以為生之旨趣；查所謂常業犯
          ，係指以犯罪為職業並恃之以維生而言。侵害著作權之常業犯，雖不必以
          侵害著作權為唯一之謀生方法，仍應有以侵害著作權恃為主要之營生，亦
          即以犯罪不法所得為其主要生活依據之一，始克相當，最高法院分別著有
          八十三年度台上字第五六０號、八十四年度台上字第一六０六號、八十四
          年度台上字第五０六三號判決可資參照。
    （二）右揭事實，業據告訴代理人乙○○指訴綦詳，並有中華民國資訊產品反仿
          冒聯盟八十八年三月十二日（八八）聯盟字第００三號函暨檢附之文件在
          卷可參，復有被告第一次為警查獲之盜版電腦程式光碟片七十片及第二次
          為警查獲之有電腦程式之盜版電腦程式光碟片十五片（以上合計共八十五
          片）、盜版光碟片目錄四百十五份暨盜版光碟目錄簿冊三本扣案足資佐證
          。被告雖辯稱其有正當工作，並非以前揭違反著作權法之犯行為生云云，
          並提出扣繳憑單二份為證，然就該二紙扣繳憑單觀之，被告每月之工作平
          均收入僅三萬元耳，而被告自八十五年六月七日起至同年八月二十日止，
          以每片盜版電腦程式光碟片二百元至三百元不等之價格共計販入二百十片
          ，再以每片五百元至八百元之價格出售交付一百四十片予不特定人，猶剩
          七十片扣案，則被告每月販賣盜版電腦程式光碟片之收入至少約計一萬五
          千餘元以上，顯為被告之主要收入來源之一；況被告亦坦認其每星期約去
          光華商場擺攤二次等語（見本院八十九年七月十八日訊問筆錄），揆之前
          揭說明，被告顯有以出售交付該等盜版電腦程式光碟片為業之意，被告辯
          稱其並無以之為常業云云，顯係卸責之詞，不足採信。至被告所辯如事實
          欄三所載扣案之物，均係其以前販賣所餘，其自八十五年八月間為警查獲
          後即未再販賣一節，查被告於警訊、偵訊及台灣台中地方法院審理時均曾
          坦認自八十五年十一月間至八十六年四月間其確有為如事實欄三所載之販
          賣盜版電腦程式光碟片之行為（見台灣台北地方法院檢察署八十六年度偵
          字第一九八一六號偵查卷宗之八十六年八月二十六日警訊筆錄、八月二十
          七日偵訊筆錄、台灣台中地方法院八十六年度訴字第一六七四號刑事卷宗
          第三十九頁、第六十五頁反面），衡諸經驗法則，被告於距離案發時間較
          為接近時所為之供述，記憶較為鮮明，不易記憶錯誤，亦較少權衡利害得
          失或受他人之干預；且被告亦無為對己不利之供述而使己身陷囹圄之理，
          顯較事後翻異之詞為可信，是被告於本院審理中為與先前相異之陳述，既
          無任何事證足證與事實較為相符，又乏事證足堪證明其於警訊、偵查及於
          台灣台中地方法院審理中之自白係屬虛偽，本院因認其先前所為之自白應
          非虛妄，顯較其嗣後翻異之詞為可信，是被告此節所辯，顯係臨訟飾卸刑
          責之詞，不足採信。本件事證明確，被告犯行堪予認定，應予依法論科。
三、被告甲○○明知前開扣案之盜版電腦程式光碟片為侵害著作權之物，仍意圖營利
    而交付予不特定之人，且以之為常業，核其所為係違反著作權法第九十四條、第
    九十三條第三款、第八十七條第二款之以犯明知為侵害著作權之物而意圖營利而
    交付之方法侵害他人之著作權之罪為常業罪。公訴人雖認被告與林善惠為共同正
    犯云云，惟被告自林善惠處購入如事實欄二所載之盜版電腦程式光碟片後，與林
    善惠之關係即為終了，被告購入後以何價格再為販賣，在何處以何方法販賣，均
    屬被告之個人行為，林善惠衡情應無何置喙餘地，被告與林善惠間實無何犯意聯
    絡及行為分擔而言，被告所為應係單獨觸犯上揭罪名，而與林善惠無涉，則公訴
    人認被告與林善惠係共犯云云，即顯有誤會，附此敘明。至移送併案審理部分（
    台灣台北地方法院檢察署八十八年度偵字第一三六九０號），雖未經公訴人起訴
    ，然與公訴人起訴之違反著作權法第九十四條、第九十三條第三款、第八十七條
    第二款之以犯明知為侵害著作權之物而意圖營利而交付之方法侵害他人之著作權
    之罪為常業罪部分具有實質上一罪關係，自為起訴效力所及，本之審判不可分，
    本院應併予審理，附此敘明。末查被告於八十三年十一月間因違反公司法案件，
    經本院判處有期徒刑六月確定，於同年十二月二十八日易科罰金執行完畢，有台
    灣高等法院檢察署刑案紀錄簡覆表一份在卷可稽，其前受有期徒刑之執行完畢後
    ，五年內再犯本件有期徒刑以上之罪，為累犯，應依刑法第四十七條之規定，加
    重其刑。爰審酌被告不尊重他人智慧財產權，欠缺法治觀念，侵害一般社會大眾
    對法威信的信賴，恐有助長現今社會日益橫行之侵害智慧財產權以圖不勞而獲之
    歪風，素行、犯罪動機、目的、手段、智識程度、生活狀況暨犯罪後之態度等一
    切情狀，量處如主文所示之刑，以示懲儆。至被告第一次為警查獲之盜版電腦程
    式光碟片七十片及第二次為警查獲之有電腦程式之盜版電腦程式光碟片十五片（
    合計共八十五片）、盜版光碟片目錄四百十五份暨盜版光碟目錄簿冊三本，係被
    告所有，業據被告供陳在卷，復為供犯罪所用之物，爰依刑法第三十八條第一項
    第二款規定宣告沒收。至無程式之光碟片十九片，雖為被告所有，然既無任何程
    式，顯非供犯罪所用之物，爰不宣告沒收，附此敘明。
據上論斷，應依刑事訴訟法第二百九十九條第一項前段，著作權法第九十四條、第九
十三條第三款、第八十七條第二款，刑法第十一條前段、第四十七條、第三十八條第
一項第二款，判決如主文。
本案經檢察官絲漢德到庭執行職務。
中      華      民      國      九十      年    十      月      十二    日
                                      臺灣臺北地方法院智慧財產法庭
                                          法  官  黃  紹  紘
右正本證明與原本無異。
如不服本判決，應於判決送達後十日內，向本院提出上訴狀。
                                          書記官  劉  新  怡
中      華      民      國      九十      年    十      月      十二    日
附錄本案論罪科刑法條全文
著作權法第八十七條
有下列情形之一者，除本法另有規定外，視為侵害著作權或製版權︰
一、以侵害著作人名譽之方法利用其著作者。
二、明知為侵害著作權或製版權之物而散布或意圖散布而陳列或持有或意圖營利而交
    付者。
三、輸入未經著作財產權人或製版權人授權重製之重製物或製版物者。
四、未經著作財產權人同意而輸入著作原件或其重製物者。
五、明知係侵害電腦程式著作財產權之重製物而仍作為直接營利之使用者。
著作權法第九十三條
有下列情形之一者，處二年以下有期徒刑，得併科新台幣十萬元以下罰金︰
一、侵害第十五條至第十七條規定之著作人格權者。
二、違反第七十條規定者。
三、以第八十七條各款方法之一侵害他人之著作權者。
著作權法第九十四條：
以犯第九十一條、第九十二條或第九十三條之罪為常業者，處一年以上七年以下有期
徒刑，得併科新臺幣四十五萬元以下罰金。


司法院資訊處製作；財團法人民間司法改革基金會備份。
